臺灣雲林地方法院民事裁定
111年度司家親聲字第21號
聲  請  人  潘美蘭  


未成年人    廖紫瑄  
            廖盈庭  
關  係  人  廖承楊  
            廖家盈  
            李彩筠  
            鄭宛茜  
上列聲請人聲請選任未成年子女特別代理人事件，本院裁定如下
：
    主  文
選任甲○○（女、民國00年0 月0 日生、身分證統一編號：Z00000
0000號）為未成年人丁○○（女、民國00年0 月0 日生、身分證統
一編號：Z000000000號）依如附件所示方式辦理被繼承人乙○○遺
產繼承及分割事件之特別代理人。
選任己○○（女、民國00年0 月0 日生、身分證統一編號：Z00000
0000號）為未成年人丙○○（女、民國00年0 月00日生、身分證統
一編號：Z000000000號）依如附件所示方式辦理被繼承人乙○○遺
產繼承及分割事件之特別代理人。
聲請程序費用由聲請人負擔。
    理  由
一、聲請意旨略以：聲請人戊○○即被繼承人乙○○之妻，係未成年
    人丁○○、丙○○之母，未成年人之父即被繼承人乙○○於民國11
    0 年4 月28日死亡，現因聲請人與未成年人等同為被繼承人
    之繼承人，聲請人復為未成年人之法定代理人，於辦理被繼
    承人之遺產繼承與分割事宜時涉及自己代理與利益衝突，而
    無法擔任上開未成年人之法定代理人，爰依民法第1086條第
    2 項之規定，聲請分別選任關係人甲○○、己○○為未成年人丁○○、丙○○辦理被繼承人之遺產繼承與分割事宜之特別代理人
    等語。
二、按父母之行為與未成年子女之利益相反，依法不得代理時，
    法院得依父母、未成年子女、主管機關、社會福利機構或其
    他利害關係人之聲請或依職權，為子女選任特別代理人，民
    法第1086條第2 項定有明文。該條所定「依法不得代理」係
    採廣義解釋，包括民法第106 條禁止自己代理或雙方代理之
    情形，以及其他一切因利益衝突，法律上禁止代理之情形而
    言。又法院為未成年子女選任特別代理人時，應斟酌得即時
    調查之一切證據。法院為前項選任之裁定前，應徵詢被選任
    人之意見。前項選任之裁定，得記載特別代理人處理事項之
    種類及權限範圍，亦為家事事件法第111 條第1 項至第3 項
    所明定。
三、經查，聲請人上開主張，業據其提出財政部中區國稅局遺產
    稅免稅證明書影本、被繼承人除戶謄本、戶籍謄本、親屬系
    統表、遺產分割繼承協議書、國民身分證影本、同意書、土
    地登記第一類謄本（所有權個人全部）、雲林縣稅務局房屋
    稅籍證明書等件為證，並據聲請人、未成年人丁○○、丙○○、
    關係人甲○○、己○○、廖承楊到庭陳明在卷（見本院111 年8 
    月17日非訟事件筆錄），堪認聲請人之主張為真實。準此，
    聲請人為未成年人丁○○、丙○○之法定代理人，亦同時為被繼
    承人之繼承人，於辦理被繼承人之遺產繼承與分割事宜，核
    有利益衝突之情，依法不得代理，自有為未成年人丁○○、丙○○選任特別代理人之必要。本院審酌關係人甲○○為未成年人
    丁○○之姑母、關係人丙○○為未成年人丙○○之表姊，於被繼承
    人遺產繼承事件中，並未與未成年人丁○○、丙○○同為繼承人
    或有何利害關係，且亦表示願任未成年人丁○○、丙○○辦理被
    繼承人遺產分割協議事件之特別代理人，有特別代理人同意
    書在卷可憑。復審酌聲請人所提出如附件所示之遺產分割協
    議書，對未成年人丁○○、丙○○並無不利，本院因認選任關係
    人甲○○為未成年人丁○○、關係人己○○為未成年人丙○○辦理被
    繼承人遺產分割協議事件之特別代理人，應可善盡保護未成
    年人丁○○、丙○○之權益，從而，本件聲請人之聲請，為有理
    由，應予准許。
四、末按未成年子女，因繼承、贈與或其他無償取得之財產，為
    其特有財產；未成年子女之特有財產，由父母共同管理。父
    母對於未成年子女之特有財產，有使用、收益之權。但非為
    子女之利益，不得處分之；民法第1087條、第1088條分別定
    有明文。又特別代理人制度，係法律為保障未成年人利益所
    為制度之設計，特別代理人就任後，應以善良管理人之注意
    執行其職務，俾維護未成年人之最佳利益。基此，聲請人及
    關係人甲○○、己○○於辦理被繼承人遺產繼承及分割事宜時，
    仍須遵循上開規定辦理，以維護未成年人丁○○、丙○○之權益
    ，特此敘明。 
五、爰裁定如主文。
六、如不服本裁定應於送達後10日內向本院提出抗告狀，並繳納
    抗告費新臺幣1,000 元。
中　　華　　民　　國　　111 　年　　9 　　月　　5 　　日
                  　家事法庭　司法事務官　陳崇漢
以上正本係照原本作成
如對本裁定抗告須於裁定送達後10日內向本院提出抗告狀，並應
繳納抗告費新臺幣1,000元整。
中　　華　　民　　國　　111 　年　　9 　　月　　6 　　日
                              書  記  官　鄭景徽